【裁判字號】    89,自,381
【裁判日期】    900712
【裁判案由】    詐欺
【裁判全文】
臺灣板橋地方法院刑事判決                          八十九年度自字第三八一號
    自  訴  人  乙○○○○仲介股份有限公司
    代  表  人  丁○○
    代  理  人  庚○○
    被      告  甲○○
                己○○
右列被告因背信案件，經自訴人提起自訴，本院判決如左：
    主  文
甲○○、己○○共同為他人處理事務，意圖為自己不法之利益，而為違背其任務之行
為，致生損害於本人之財產，各處拘役參拾日，如易科罰金，均以參佰元折算壹日，
均緩刑貳年。
    事  實
一、甲○○自民國八十八年七月六日起即受僱於乙○○○○仲介股份有限公司（以下
    簡稱好萊屋公司），擔任仲介經紀人職務，為為好萊屋公司處理事務之人。八十
    九年三月間，買方客戶丙○○委由位於臺北縣三重市○○路好萊屋公司就賣方客
    戶戊○○所有坐落台北縣三重市○○路○段二六四巷二弄二號三樓之房屋連同持
    分基地（以下簡稱系爭房地）代為仲介買賣事宜，丙○○委託斡旋期間自八十九
    年三月十五日起至八十九年三月二十二日止，預購總價款為新臺幣（下同）四百
    萬元，並交付一萬元之斡旋金予好萊屋公司據以代為斡旋，且與好萊屋公司約定
    如因好萊屋公司居間仲介購買系爭房地，願給付好萊屋公司依成交總價款百分之
    一計算之服務報酬，低於新臺幣三萬元者，以新臺幣三萬元計算服務報酬。戊○○自八十六年十二月十二月十九日起至八十七年二月二十日止、八十八年十二月
    三日起至八十九年二月二十八日止，嗣自八十九年二月二十九日起延至八十九年
    三月三十日止，分別以價格六百五十萬元、四百九十萬元、四百六十萬元、四百
    三十五萬元之價格委託蘆洲房屋仲介有限公司、好萊屋公司（以上二家公司屬分
    店關係）代為銷售系爭房地，並約定如與買方簽定不動產契約之同時，應一次以
    現金支付成交總價款百分之四於公司作為報酬，成交價款低於新臺幣二百萬元，
    以新臺幣八萬元計服務報酬。好萊屋公司就買方丙○○部分，乃由甲○○承辦丙○○就系爭房地之代為斡旋案件。好萊屋公司及蘆洲房屋仲介有限公司，就賣方
    客戶戊○○則分別由己○○（委託期間自八十六年十二月十九日起至八十七年二
    月二十日止）、林繼富（委託期間自八十八年十二月三日起至八十九年三月三十
    日止）為銷售系爭房地之承辦人。八十九年三月間，甲○○因故想辭去好萊屋公
    司職務，復因承辦上揭丙○○委託斡旋案件認有利可圖，竟與己○○意圖為自己
    不法之利益，復基於共同犯意之聯絡，甲○○利用上揭職務上結識買方丙○○之
    機會，得知丙○○甚有購買系爭房地之意願，於丙○○委託斡旋期滿後，未將好
    萊屋公司因認斡旋期滿而請甲○○代為退還丙○○之斡旋金一萬元返還丙○○，
    並違反好萊屋公司所訂員工不得私下與客戶成交之規定，向丙○○延稱仍將再與
    賣主洽談，要丙○○稍再等候，丙○○不知甲○○係私下交易，乃表同意，並同
    意價格可以提高至四百二十萬元。甲○○自賣方銷售承辦人林繼富處得知出賣人
    戊○○最後願意賣出之價格為實拿四百萬元（土地增值稅、服務報酬不計在內）
    ，認為如不透過好萊屋公司、蘆洲房屋仲介限公司私下媒介交易甚有談成系爭房
    地買賣之希望，乃不透過好萊屋公司正常、公開之流通交易管道，而私下與原亦
    為好萊屋公司職員，已於八十九年二月十二日離職之員工己○○聯絡，請己○○
    於戊○○與蘆洲房屋仲介有限公司原約定之委託銷售期滿日（即八十九年三月三
    十日）之後數日，代為聯絡賣方戊○○仲介本件買賣事宜，私下居間媒介原好萊
    屋公司經營之前揭二買賣客戶，且於買賣雙方就價金及標的物之相關條件獲得相
    當共識時，甲○○即於八十九年四月十二日向好萊屋公司提出辭職，並於八十九
    年四月十四日下午，約齊買、賣雙方，而由甲○○充當契約見證人之情形下，就
    系爭房地簽定不動產買賣契約書，雙方約定總價款為四百二十萬元，甲○○並向
    出賣人戊○○收取四萬八千五百四十二元（戊○○實拿四百萬元，二十萬元扣除
    土地增值稅等費用所剩餘之金額）之報酬及向買受人丙○○收取四萬元之仲介費
    （連同前揭未退還之斡旋金一萬元，共五萬元），致生損害於好萊屋公司之財產
    。
二、案經自訴人好萊屋公司提起自訴。
    理  由
一、訊之被告甲○○、己○○均矢口否認有右揭背信犯行。被告甲○○固不否認曾於
    八十九年三月間，受自訴人委任，受託以四百萬元之價金，自八十九年三月十五
    日起至同年月二十二日止，為自訴人仲介買受人丙○○購買系爭房地，而在委託
    斡旋期滿後之八十九年四月間，透過被告己○○引介賣方戊○○，並於彼離職八
    十九年四月十二日後之八十九年四月十四日，該買賣雙方以總價款四百二十萬元
    成立買賣契約，並收受賣方交付之四萬八千五百四十二元之事實，惟矢口否認有
    何背信之犯行，辯稱：．．．八十九年三月份，伊有向公司副理說伊不想做了，
    丙○○是伊離職後打電話給伊，伊有說伊沒做了，其中有提到有無較好的房子，
    又有提到戊○○的房子還沒有賣掉，因是己○○在四月份，伊說系爭房地還沒有
    賣掉，伊有和他（指己○○）說，伊可以介紹他，結果丙○○說很喜歡系爭房地
    ，願多加二十萬元，可以四百二十萬元來買這房子，伊不認識房子的屋主，後伊
    打電話給己○○，己○○幫伊找戊○○，後買方賣方認識，他們就自己談，是以
    四百二十萬元成交，代書是他們自己找來的，後屋主那邊，拿了賣方四萬八千五
    百四十二元，是己○○代收而轉交給伊，己○○沒有拿任何錢，買方原先也要給
    伊，後因說買太貴，所以後來沒有包給伊錢，他們（指買賣雙方）是四月十三日
    晚談成，四月十四日簽約的，而且在成交前，伊問過己○○房子委託買賣契約有
    無過期，他說已經過期，買方的委託契約也過期，伊才介紹他們買賣，而且伊離
    職時有把資料還給公司，伊根本沒有買方的資料，是買方在伊離職後，自己打電
    話給伊，說能否再叫伊和屋主談．．．還沒離職前公司有交一萬元要給丙○○，
    伊有退還一萬元給丙○○，而且斡旋金的單據伊也有退還給公司等語。被告己○○固不諱言有將戊○○之案子介紹予被告甲○○，並有促成本件買賣契約，惟矢
    口否認知悉買方丙○○係自訴人之客戶，辯稱：伊本身係自八十六年間任職自訴
    人公司，到八十九年二月間離職，系爭房地伊是介紹給甲○○，因為伊知道屋主
    戊○○有委託自訴人公司，因伊有處理過戊○○房屋的事情，伊問過屋主，去和
    戊○○談房屋的事情，伊就把戊○○的事情告訴甲○○，該案在三月底到期，．
    ．．伊在四月才把案子介紹給甲○○，甲○○已離職了，屋主都主動會和伊聯絡
    ，屋主只認識伊，伊不知道甲○○會把房子賣給好萊屋公司的客戶，至於契約上
    的服務費，伊只是代收而已，伊已經轉交給甲○○，伊並沒有獲得任何報酬等語
    。惟查本件背信犯行，據自訴人代表人及自訴代理人指訴甚明，且據其提出員工
    在職保證書、買賣斡旋金收據、房地產買賣契約書、承認書、切結書各一份、員
    工離職申請書、專任委託銷售契約書、專任委記銷售契約修正同意書各二份為證
    ，足見被告甲○○原確係自訴人公司承辦本件系爭房地買方丙○○之仲介經紀人
    ，而該被告係於系爭房地簽約之前二日始離職；至被告己○○亦曾為自訴人公司
    員，於曾承辦系爭房地賣方戊○○之銷售案件，甫於八十九年二月間離職，且在
    被告甲○○離職後二日內，即仲介系爭房地買賣雙方達成本件不動產買賣契約無
    誤，該買方、賣方委託自訴人時間均在八十九年三月份，而本件仲介成立時間係
    在八十九年四月十四日，與被告甲○○離職之時間僅差距二日實有可疑之處。又
    查據證人丙○○證述：伊有請公司（指自訴人）仲介，為期一週，伊到公司，是
    由甲○○負責接洽，後來他有負責接洽，伊當時委託他來仲介時是委託四百萬元
    ，是八十九年三月十五日，伊當時有交斡旋金一萬元給甲○○，伊是在他們公司
    給甲○○的，是在三重市○○路，伊請他幫伊仲介，後來甲○○就幫伊接洽，伊
    也沒有和賣主接洽，委託的那週沒有成功，後來甲○○說他要再和賣主談，斡旋
    金就沒有還給伊，伊跟他連絡，他說他家裡有事情，說他們還在談，所以斡旋金
    就一直沒有還伊，甲○○在斡旋期間滿後，甲○○一直和伊有連絡，說他有和對
    方談，叫伊稍等，伊有同意，並告訴他價格可以提高一點，後來到簽買賣契約前
    ，甲○○告訴伊談成，談定四百二十萬元，我們就簽契約，甲○○約伊去簽約，
    簽約時間伊不太記得。．．．在簽約前，金額就已經講好，都是甲○○講的，他
    在電話中就說已經講好價格，但是時間伊不記得，不過應該是在簽約的前幾天，
    簽約前金額就已經確定，簽約時，沒有和賣主談價格的事，在電話中就決定要如
    何付款，不是在簽約當時才談的，伊有付給甲○○仲介費用，剛開始時，是甲○○找我們去看房子，他知道我們在看房子，後來他就叫我去公司簽斡旋金契約，
    那時候我們沒有談要付多少仲介費用，伊剛開始時，伊有問過他，他說要付一成
    ，到簽約時，伊有付給甲○○一萬元，後來甲○○有到伊家拿三萬元，加上之前
    的斡旋金一萬元，共付給甲○○五萬元。伊不清楚是公司仲介或甲○○仲介，因
    為都是甲○○和伊接洽，所以伊認為要付給甲○○就好了。賣主付給甲○○多少
    錢伊不知道。伊之前有看過己○○，是伊見過戊○○之前，是簽斡旋金之後，簽
    買賣契約之前的事情，己○○和甲○○曾經來找過伊，說賣方價錢不好談，他們
    二人一起來找過伊一、二次，是在簽約前，都是為了價格之事來的。伊不知道己○○知不知道伊是好萊屋的客戶，甲○○和公司的事情，伊也不了解。是他到伊
    家拿三萬元的時候，伊才把斡旋金的單子還他，他那筆錢並沒有先還給伊，談到
    價格都成立後，還有為找代書的事情耽誤三、四天才去簽約，而且當時甲○○告
    訴伊，他一直有去找對方談價錢，賣方不願意降價。伊有付四萬元給甲○○，伊
    當時要他開收據，但是他不肯簽，代書應該知道伊有付。之前他就告訴伊他離職
    ，所以伊才會要自己找代書，簽約當天沒有說離職的事情，己○○他們那天晚上
    來伊家，沒有說他們離職的事情，至於何時說離職，伊忘記了。．．．伊是在價
    格訂好，才談代書問題，至於他們是什麼時間告訴伊他們離職，伊不太記得，伊
    只記得是在金額談好後、簽約之前講的，因為伊記得甲○○有說對方價錢不好降
    ，有多一人去和對方談，所以要多收一點，所以我們才同意多付八千元，之後為
    了找代書，他說他離職，伊就不願意用他找的代書，所以才堅持自己找代書等語
    （見本八十九年十一月九日訊問筆錄），又證述：．．．他（指被告甲○○）沒
    有表明是用公司或個人身分去與屋主談，而伊當時認為他是代表公司談的，他去
    談好價格，都約好簽約日期時，在簽約前一天或當天早上，甲○○才向伊表明他
    已經離職了，我們怕會有問題，所以我們才在簽約當天另外找代書，．．．在斡
    旋期間，甲○○是沒有積極找伊，只說要去談，也沒有提到價格問題，反而是斡
    旋期間滿後，叫伊先不要退，到三月底才一直積極找伊談，但是沒有向伊表明他
    已經離職等語（見本院九十年五月二十四日訊問筆錄）。被告甲○○對於證人丙○○所證有收取其五萬元之仲介費部分予以否認，且辯稱之前早與該證人及證人
    之先生講彼已經離職之事等語，然參酌丙○○僅係系爭房地之買方，與被告素不
    相識，且無何怨隙，且其證言經彼具結在案，彼當不致特予虛構此部分事實誣指
    該被告之理，且此部分亦有該證人出具予自訴人之承諾書一紙附卷可參。則由上
    揭證人丙○○之證言可知，被告甲○○於斡旋期滿後，並未將斡旋金收據返還該
    證人，且於訂約前至少三、四天前即已談好價格，則該被告與證人丙○○談妥價
    格之日，顯然在被告甲○○離職之前，堪信被告甲○○確有於在自訴人公司任職
    期間，為本件私下媒介交易情事。另據證人戊○○到庭證述：伊不認識被告二人
    ，是己○○說他有看到伊有貼廣告要賣房子，他就來看，他說有人要買房子，他
    就先來看。伊是沒有認識己○○之前，有先去好萊屋公司打算要賣三重市○○路
    ○段二六四巷二弄二號三樓的房子，伊大約二、三年前就陸續委託好萊屋仲介公
    司賣，剛開始是委託三重市○○路的分店，後來委託自強路的好萊屋的分店賣。
    伊不認識他（指己○○），伊不記得，伊是後來他來找伊，他說他是看到廣告，
    伊才認識他，伊對於己○○有無在好萊屋公司負責仲介的事情，伊不記得，伊是
    在和好萊屋公司契約滿了之後，己○○打電話來說要買伊的房子，他是在契約滿
    了之後幾天就打電話來，伊在八十九年初有委託好萊屋公司賣房子，一直沒有賣
    掉，有延期到八十九年三月三十日，本來是二月二十八日期滿，伊看好萊屋公司
    的林繼富先生很認真，伊就同意讓他延到三月三十日，在三月三十日前己○○沒
    有和伊連絡過，伊也不知道己○○這個人，後來三月三十日也沒有賣掉，四月初
    己○○就打電話給伊說要買房子。伊記得是契約過後二、三天，己○○就打電話
    給伊，好像是伊先生接的，他說要去看房子，要和我們談價錢，電話中他有先自
    我介紹，他自稱陳某某，是他朋友要買房子，說他本人沒有做仲介，他沒有說是
    那個朋友要買房子，伊說要賣四百萬元，電話中好像沒有問他是不是好萊屋的人
    ，後來我們就約定時間讓他來看房子，他當天打電話，當天就過來看房子，伊看
    到他，沒有覺得他很面熟，不知道曾經見過他，現場是伊先生帶他去看房子，他
    說是他的好朋友請他全權處理，也沒有說買主是誰，伊先生只是帶他去看房子而
    已，後來就一直用電話連絡，伊有問他是不是好萊屋的人，因為好萊屋公司在簽
    約時，有說期滿後，二個月內不可以再和好萊屋的客戶，所以伊有問己○○是不
    是好萊屋的人，他說他沒有，他有沒有說他有在好萊屋服務過，伊記不清楚，伊
    記得他是說他現在沒有做仲介，伊才覺得比較安心，這段期間到簽約前，己○○
    一直有和伊電話聯絡談價錢的事情，被告甲○○沒有和伊連絡過，伊在簽約前沒
    有見過甲○○，伊在簽約當天才見到甲○○，簽約前伊也不知道買方是誰，因為
    己○○說是他的朋友要買，沒有提到買方的姓名，簽約當天伊在看到買方丙○○
    ，之前伊沒有見過他。伊不知道丙○○有委託好萊屋公司要買房子，伊之前都不
    知情，伊如果知道，就不會賣。買賣價格在簽約前就和己○○在電話中就談好，
    簽約當天就是已經講好才簽約的，簽約當天，沒有和買主談價錢，當天簽好，就
    和買主介紹環境，如何付款也是之前就和己○○在電話中就先談好，談妥金額及
    付款方式應該是在簽約前的三到七天間講好，本來曾經有談妥過，因為雙方時間
    沒有辦法配合，事實上大約是在七天前就談妥，只是因為雙方時間不能配合，簽
    約的代書是對方找的。我們簽約的價格是四百二十萬元，陳先生（指被告己○○
    ）說繳完增值稅，伊實拿四百萬元，其他的錢給陳先生拿走，簽約當天剩下的錢
    ，完稅後伊有看到是己○○拿走的。（八十九年）四月十四日簽約，那天甲○○
    有去，第二次是五月九日完稅，那次是在稅捐處簽，由己○○簽領到錢，那天甲○○沒有去，己○○也沒有說錢是要給甲○○，第三次是在五月十七日。．．．
    伊不記得己○○之前有處理過伊的房子。簽約當天，伊記得他們很晚才來，他們
    是約四點，買方說他們走錯路，很晚才來，還沒有簽約前，伊和買方都沒有講過
    話，簽約前金額都已經談妥，伊也有請代書看契約有沒有問題，簽約當場沒有和
    買主談錢的事情等語（見本院八十九年十一月二十三日訊問筆錄）。參酌上揭證
    人戊○○，就系爭房地屬賣方，彼與被告己○○間並無何仇恨，且無何怨隙，又
    彼之證言亦經具結在案，當不致特予虛構事實誣指被告己○○之理。則由證人戊○○之證言亦可知悉本件被告己○○係於八十九年三月三十日之後與證人戊○○
    接洽買賣系爭房地事宜，而本件買賣價格亦在簽約前七天即已談妥，顯然確係在
    被告甲○○離職前即可談妥本件買賣價金等重要事項，而被告己○○與該證人洽
    談之時間，雖為該證人委託蘆洲房屋仲介有限公司銷售期滿之後，然就該時間洽
    好為委託銷售期滿之數日內觀之，如非被告甲○○與被告己○○事先勾串，焉有
    可能如此巧合之理。雖本件證人丙○○就仲介費確有交付被告甲○○一節無法提
    出書證以為證據，然參諸一般仲介行情，就買賣雙方均會收取買賣價金一定比例
    之仲介費，而被告甲○○與買賣雙方均無何特殊關係，其為本件買賣仲介所花費
    之心力頗大，焉有可能未收取該買方仲介費用之理，且被告甲○○不否認原先買
    方確有答應要付其佣金等語，所辯事後買方因認買太貴不付云云，不但與證人丙○○所證不符，且核其所辯顯與一般常理不符。至證人丙○○所證彼交錢款予被
    告甲○○時，甲○○不肯寫收據予彼，且斡旋金收據是簽約當天（即八十九年四
    月十四日）才給甲○○，此部分亦經自訴人代表人證實該斡旋金收據在被告甲○○離職時（八十九年四月十二日），確實沒有返還公司，互核此部分證人之證言
    與自訴人所訴相符，堪信證人丙○○此部分之證言為真正。至被告甲○○之辯解
    ，應係事後卸責之詞不足採信。則綜上情以觀，被告甲○○於丙○○與自訴人間
    就系爭房地之斡旋期間已滿後，本應將斡旋金一萬元退還予證人丙○○，該被告
    卻延未退還，且對丙○○延稱要再與賣方談，顯然該被告有私下經營交易之圖得
    不法利益之意圖至明。又被告甲○○所為本件私下仲介雖自委託斡旋期間延至斡
    旋期滿之後，然以該委託期間，該被告即已知悉本件交易成交可能性甚高，竟然
    隱瞞該可能成交之事實，未向自訴人報告本件斡旋之實際情形，且違背自訴人公
    司規定及一般仲介業慣例，圖得自己不法利益而私下與客戶媒介交易，應可認定
    被告甲○○確有未依誠信原則履行契約，而有違背自訴人公司職務之行為甚明。
    再者，本件仲介費用，原應由買方給付自訴人公司，被告甲○○卻私下收取該仲
    介費用，亦有損害自訴人財產之情形。堪信被告甲○○所辯其未背信云云，應係
    事後卸責之詞，不足採信。而被告己○○雖亦否認本件犯行，然以該被告原亦自
    訴人公司員工，且本件賣方戊○○亦曾為彼之客戶，彼對於戊○○有持續委託自
    訴人銷售系爭房地事宜應知之甚明，其亦應知悉被告甲○○係自訴人公司員工，
    竟與被告甲○○分別仲介賣方及買方本件系爭房地買賣事宜，且代收賣方戊○○
    所交付之服務費用四萬八千五百四十二元，其係從事仲介業之專業人士，對於自
    訴人公司所規定員工不得私下交易之規定知之甚明為其所自承，被告甲○○於尚
    未離職前即仲介買方丙○○為本件不動產買賣事宜，難認被告己○○不知該買方
    客戶係自訴人公司客戶，從而被告己○○所辯不知買方客戶係自訴人公司客戶云
    云，亦係事後卸責之詞，不足採信。從而，本件事證明確，被告二人之犯行均洵
    堪認定，應予依法論科。
二、核被告二人所為，均係犯刑法第三百四十二條第一項之背信罪，被告二人互有犯
    意之聯絡及行為之分擔，均係共同正犯，至被告己○○為本件犯行時，雖已自自
    訴人公司離職，非受自訴人委任職務之人，無此身分關係，然依刑法第三十一條
    第一項之規定，其係與被告甲○○共同實施本件犯行，雖無特定關係，仍以共犯
    論。爰分別審酌被告二人之素行、智識程度、犯罪動機、目的、手段、所生危害
    及犯罪後之態度等一切情狀，各量處如主文所示之刑，並諭知易科罰金之折算標
    準；又被告二人於行為後原刑法第四十一條之規定：「犯最重本刑為三年以下有
期徒刑之刑之罪，而受六月以下有期徒刑或拘役之宣告，因身體、教育、職業或
    家庭之關係或其他正當事由，執行顯有困難者，得以一元以上三元以下折算一日
    ，易科罰金。」，已於九十年一月四日經修正為刑法第四十一條第一項，該規定
    為：「犯最重本刑為五年以下有期徒刑之刑之罪，而受六月以下有期徒刑或拘役
    之宣告，因身體、教育、職業或家庭之關係或其他正當事由，執行顯有困難者，
    得以一元以上三元以下折算一日，易科罰金。但確因不執行所宣告之刑，難收矯
    正之效，或難以維持法秩序者，不在此限。」，並於同年月十日經總統公布施行
    ，經新舊法比較結果，修正後之新法有利於被告二人，爰適用裁判之新法，諭知
    易科罰金之折算標準。又查被告二人均無犯罪前科，有臺灣高等法院檢察署刑案
    紀錄簡覆表二份附卷可參，念彼二人係初次犯罪，因一時失慮而罹刑章，經此教
    訓後，應已知警惕，由彼二人犯罪後已與自訴人和解，賠償自訴人損失之態度觀
    之，足認彼二人已有悔悟之意，信無再犯之虞，本院因認對被告二人所宣告之刑
    以暫不執行為適當，爰均併予宣告緩刑二年，以啟自新。
據上論斷，應依刑事訴訟法第三百四十三條、第二百九十九條第一項前段，刑法第二
條第一項前段、第二十八條、第三十一條第一項、第三百四十二條第一項、第四十一
條第一項前段，罰金罰鍰提高標準條例第一條前段、第二條，判決如主文。
中      華      民      國      九十      年      七      月    十二    日
                                  臺灣板橋地方法院刑事第五庭
                                      法  官  陳  秀
右正本證明與原本無異
如不服本判決應於送達後十日內向本院提出上訴狀
                                      書記官  藍  淑  芬
中      華      民      國      九十      年      七      月    十二    日
附錄本案論罪科刑法條全文：
刑法第三百四十二條第一項：為他人處理事務，意圖為自己或第三人不法之利益，或
                          損害本人之利益，而為違背其任務之行為，致生損害於


司法院資訊處製作；財團法人民間司法改革基金會備份。
